【裁判字號】    90,易,2795
【裁判日期】    920429
【裁判案由】    誹謗等
【裁判全文】
臺灣桃園地方法院刑事判決                          九十年度易字第二七九五號
    公  訴  人  臺灣桃園地方法院檢察署檢察官
    被      告  丙○○
    選任辯護人  陳祖德律師
                劉士昇律師
右列被告因妨害名譽案件，經檢察官提起公訴（九十年度偵字第一０七五九號、第一
一一二五號），本院判決如左：
    主  文
丙○○意圖散布於眾，而散布文字指摘足以毀損他人名譽之事，處拘役肆拾日，如易
科罰金以參佰元折算壹日。
被訴恐嚇危害安全部分無罪。
    事  實
一、丙○○為甲○○之前妻，因不滿甲○○娶大陸女子乙○○為妻，認為乙○○破壞
    其與兒子李忠賢間之母子感情，並懷疑乙○○在李忠賢之皮包內置放香符，危害
    李忠賢之身體健康，竟基於散布於眾之意圖，於民國九十年四月十一日在聯合報
    第四十一版之分類廣告刊登「甲○○娶大陸妹當後母，後母竟居心不良將附有兒
    子八字的香灰偷偷放在甲○○兒子皮包內，並且下符，導致兒子有生命危險」等
    文字，而指摘足以毀損乙○○名譽之事。
二、案經乙○○訴由臺灣桃園地方法院檢察署檢察官偵查起訴。
    理  由
壹、論罪科刑部分：
一、訊據被告丙○○固坦承有於右揭時、地在聯合報第四十一版之分類廣告刊登上開
    文字之事實，惟矢口否認有何誹謗犯行，辯稱：伊係透過乩童得知告訴人乙○○
    對伊兒子李忠賢下符，危害李忠賢之身體健康，伊係基於保護李忠賢之目的，才
    會在報紙刊登上開文字，並無誹謗告訴人之意思云云。惟查：
（一）右揭事實，業據告訴人乙○○於偵訊及本院調查時指述綦詳，並據證人甲○○
      於本院審理時證稱：「．．．。登報的事情起先被告不承認，後來她才承認。
      他將報紙拿給我哥哥看，我才知道。．．．」等語（見本院九十二年四月十五
      日審判筆錄第八頁）明確，復有九十年四月十一日聯合報第四十一版分類廣告
      在卷可稽，是被告確有在上開時、地刊登上開文字乙節，足堪認定。
（二）雖被告辯稱：伊係透過乩童得知告訴人對伊兒子李忠賢下符，危害李忠賢之身
      體健康，伊係基於保護李忠賢之目的，才會刊登報紙，且並未指明係告訴人所
      為云云，惟被告在聯合報所刊登之上開文字內容，業據告訴人迭次於偵訊中及
      本院調查時堅決否認在卷，又告訴人乙○○為證人甲○○之配偶並為中國大陸
      人士，有中華民國臺灣地區旅行證、法務部戶役政連結作業系統甲○○全戶戶
      籍資料在卷可憑，並經本院調查時當庭核閱告訴人之身分證件無訛，是被告所
      刊登上開文字所載「甲○○娶大陸妹為後母」，此段文字既已指明甲○○，應
      可特定被告所稱之後母即為告訴人，是被告辯稱未載明告訴人之姓名，並未對
      告訴人之名譽有所貶抑云云，實難採信。又證人即被告之兒子李忠賢於偵訊時
      亦證稱：「（何時發現你皮包有該張符？）大約兩年前，是『鄭』（好金）給
      我叫我放到皮包裡面，她跟我說是平安符，因為之前每年她也會交給我一、兩
      個平安符，所以我不以為意，就放到皮包夾層」、「（何時發現該符有問題？
      ）今年二月中時發現，『鄭』（好金）又拿一個新的平安符給我，叫我把舊的
      拿掉，把新的放進皮包，後來她就拿該符去問神，回來以後告訴我說是大陸的
      」、「她『鄭』（好金）跟一個大陸的乩童串通好，要陷害我阿姨（指告訴人
      ），我確定該符是『鄭』（好金）交給我的」等語（見九十年度他字第一０九
      二號卷第十九頁正面、反面）明確，衡諸常理，證人李忠賢為被告之親生兒子
      ，當無故意而為不實之證述誣陷被告之理，證人李忠賢上開證詞衡情可信，足
      見李忠賢皮包內之香符係被告所交付，而與告訴人無涉，被告所稱告訴人置放
      香灰並下符乙節，要與事實不符，應係被告憑空杜撰而來，自難採信。又被告
      指述告訴人置放香符在李忠賢之皮包，意圖危害李忠賢不實事項，均足以使閱
      覽上開文字之不特定人誤信確有此事，而貶損告訴人之名譽，被告辯稱該段文
      字不足以毀損告訴人之名譽云云，尚難採信。又被告迭次於偵訊中及本院調查
      、審理時亦均未能明確指出證明上開內容均為真實之相關事證，以供本院依法
      調查，是被告於右揭時、地將上開文字刊登於報紙上，顯有意圖散布於眾，而
      散布文字指摘足以毀損告訴人名譽之事之故意，至為灼然。是被告上開所辯，
      顯係事後卸責之詞，不足採信，被告誹謗犯行已臻明確，應予依法論科。
二、核被告丙○○所為，係犯刑法第三百十條第二項之意圖散布於眾，而散布文字指
    摘足以毀損他人名譽之事罪。爰審酌被告之素行良好，惟誤信乩童之言，明知所
    載之內容，均為指摘足以毀損告訴人名譽不實之事，竟仍意圖散布於眾，而指摘
    前開不實之事項，致告訴人之人格、名譽嚴重受損，且事後未能與告訴人和解，
    賠償其所受損害，及犯罪後猶飾卸其詞，毫無悔改之意等一切情狀，量處如主文
    所示之刑，並諭知易科罰金之折算標準，以資儆懲。
貳、無罪部分：
一、公訴意旨另以：被告丙○○於九十年四月二十二日晚上七時許，撥打電話予告訴
    人乙○○，在電話中以「妳不能出去，出去就打死妳，我絕不放過妳」等加害生
    命、身體之事恐嚇告訴人乙○○，致告訴人乙○○心生畏懼，因認被告另涉有恐
    嚇罪嫌等語。
二、按犯罪事實，應依證據認定，無證據不得推定其犯罪事實；不能證明被告犯罪者
    ，應諭知無罪之判決，刑事訴訟法第一百五十四條、第三百零一條第一項分別定
    有明文。又事實之認定，應憑證據，如未能發現相當證據，或證據不足證明，自
    不能以推測或擬制之方法以為裁判基礎。再認定犯罪事實所憑之證據，雖不以直
    接證據為限，間接證據亦包括在內，然而無論直接或間接證據，其為訴訟上之證
    明須於通常一般人均不致有所懷疑，而得確信其為真實之程度，始得據為有罪之
    認定，倘其證明尚未達此一程度，而有合理之懷疑存在，如無從為有罪之確信時
    ，自應為無罪之判決（最高法院四十年臺上字第八六號、七十六年臺上字第四九
    八六號判例意旨參照）。
三、本件公訴人認被告丙○○涉犯前述恐嚇犯行，無非係以告訴人乙○○之指述、對
    話之錄音帶及譯文為其所憑之論據。訊據被告丙○○固坦承於右揭時、地打電話
    給告訴人，並在電話中和告訴人吵架之事實，惟堅決否認有何公訴人所指之恐嚇
    犯行，辯稱：伊不記得有對告訴人說上開恐嚇之言語，當時兩人在電話中吵架，
    若伊有說過，也是吵架的話，並無恐嚇的意思等語，經查：
（一）被告於上揭時、地打電話予告訴人，在電話中與告訴人爭吵之內容，經告訴人
      以錄音機錄製成錄音帶，並將其錄音內容譯成譯文，固有上開錄音帶及譯文在
      卷為證，惟該譯文並非逐字忠實地紀錄而成難免失真，是自難憑以該譯文為被
      告不利認定之唯一憑據，又被告與告訴人當時在電話中均以福州話對話，若非
      通曉福州話之人實難聽懂其對話內容，是該錄音帶經本院會同鑑定人陳官悌即
      桃園縣馬祖同鄉會理事長當庭播放勘驗結果：「錄音帶比較大聲的聲音是說：
      『臭雞，你永久洗不清，你出去的話不得好死』，並罵對方『臭雞』，說：『
      我兒子出去的話要保佑他平安』，主要都是講一些罵人的話」，鑑定人陳官悌
      並稱：「（錄音帶內容是否如同譯文？）錄音帶裡面比較大聲的聲音是說：『
      不要出去，出去的話不得好死』，其他主要就是罵人的話，並沒有講說：『出
      去的話打死你』」等語（見本院九十一年七月二十二日訊問筆錄第二頁），足
      見被告並未對告訴人稱：「出去的話打死你」之恐嚇言詞，且被告與告訴人彼
      此互相對罵，辱罵之言語亦均不堪入耳，是上開錄音帶譯文記載「出去的話打
      死你」等語，即有違誤，至公訴意旨據該譯文認被告有對告訴人恐嚇稱「出去
      的話打死你」等語，尚有誤會。
（二）又告訴人迭於本院調查時分別指稱：「『不得好死』是我講的。被告說：『你
      不能出去，出去的話打死你，我死都不會放過你』我說：『做人應該修好心，
      如果沒有好好做人的話會不得好死』」、「『不得好死』這句話是我講的，被
      告一直辱罵我，我一直忍耐，到最後才說這句話。被告就是一直用髒話罵我，
      說：『妳不能出去，出去的話死在她手裡，不能出去．．．』等語（見本院九
      十一年八月五日訊問筆錄第二頁，同年十月十四日訊問筆錄第三頁、第四頁）
      ，足證告訴人在電話中亦曾對被告說「不得好死」之言詞。而告訴人即據此向
      臺灣桃園地方法院檢察署對告訴人提出恐嚇之告訴，經臺灣桃園地方法院檢察
      署檢察官以九十一年度偵字第一八二０八號受理偵辦，嗣經檢察官會同鑑定人
      陳官悌、乙○○等人於九十一年九月十日當庭勘驗該捲錄音帶並製有勘驗筆錄
      ，據該勘驗筆錄記載：陳官悌證稱：「乙○○受辱罵後，就說來台四、五年都
      受告訴人（即被告丙○○）欺負，所以要告訴人修練，做好事得好死，做壞事
      不得好死，告訴人聽到這些話，就向乙○○說你不要出去，出去就不得好死，
      並罵乙○○臭雞，又說你出去，你命就沒有，還說你出去的話，我死也不放過
      你」等語，該案件經檢察官偵查結果以乙○○犯罪嫌疑不足為由，予以以不起
      訴處分，被告雖聲請再議，亦經臺灣高等法院檢察署駁回再議確定，此經本院
      調閱上開案卷核閱屬實，並有該不起訴處分書在卷可佐，由被告與告訴人上開
      對話內容觀之，被告與告訴人兩人在電話中爭吵當時之情緒已然失控，雖被告
      於對話中有上開類似恐嚇之言詞，然此應係被告在爭吵中情緒化之言語，尚難
      認告訴人因此就心生畏怖，且參以告訴人尚且對被告稱「做好事得好死，做壞
      事不得好死」等語足證，告訴人當時亦有以言詞反擊被告，應認被告上開言詞
      尚未達到危害安全之程度，是被告辯稱當時是在爭吵，並無恐嚇告訴人之意思
      等語，應堪採信。
四、綜上所述，公訴人所舉前開事證，均尚未達於通常一般之人均不致有所懷疑，得
    確信其為真實之程度，而有合理性懷疑之存在，本院無從形成有罪之確信，已如
    前述。此外，復查無其他積極證據足以證明被告有上開恐嚇之犯行，尚難僅憑以
    告訴人之指述、兩人對話之錄音帶及譯文，即遽認被告有上開恐嚇犯行，是根據
    「罪證有疑，利於被告」之證據法則，並揆諸前揭判例意旨，應認不能證明被告
    犯罪，就被訴恐嚇部分，應諭知被告無罪之判決。
據上論斷，應依刑事訴訟法第二百九十九條第一項前段、第三百零一條第一項，刑法
第三百十條第二項、第四十一條第一項前段，罰金罰鍰提高標準條例第一條前段、第
二款，判決如主文。
本案經檢察官魏雯祈到庭執行職務。
中      華      民      國      九十二      年      四    月   二十九   日
                                臺灣桃園地方法院刑事第二庭
                                    審判長法  官   徐培元
                                          法  官   錢建榮
                                          法  官   許乃文
右正本證明與原本無異。
如不服本判決，應於判決送達後十日內向本院提出上訴狀( 應附繕本 )，上訴於
臺灣高等法院。
                                          書記官   王曉雁
中        華        民        國     九十二    年    五    月     一    日
附錄本件論罪科刑法條：
中華民國刑法第三百一十條
 (誹謗罪)
意圖散布於眾，而指摘或傳述足以毀損他人名譽之事者，為誹謗罪，處一
年以下有期徒刑、拘役或五百元以下罰金。
散布文字、圖畫犯前項之罪者，處二年以下有期徒刑、拘役或一千元以下
罰金。
對於所誹謗之事，能證明其為真實者，不罰。但涉於私德而與公共利益無
關者，不在此限。


司法院資訊處製作；財團法人民間司法改革基金會備份。
